【裁判字號】    98,簡上,1336
【裁判日期】    990203
【裁判案由】    傷害
【裁判全文】
臺灣板橋地方法院刑事判決            98年度簡上字第1336號
上  訴  人
即  被  告  甲○○
上列上訴人即被告因傷害案件，不服本院98年度簡字第5540號中
華民國98年9 月10日第一審判決（聲請簡易判決處刑案號：98年
度偵字第15303 號），提起上訴，本院管轄之第二審合議庭判決
如下：
    主  文
上訴駁回。
    事  實
一、甲○○與乙○○曾為朋友關係，於民國97年11月25日晚上9
    時40分許，在臺北縣永和市○○路381 號旁，渠等因談及渠
    等所生之子乙事而發生口角爭執，詎甲○○竟基於傷害之犯
    意，徒手推擠、拉扯乙○○，致乙○○受有右側手指第五手
    指之表淺損傷及挫傷、左側大拇指挫傷與右側上臂及肩部之
    拉傷等傷害，嗣經乙○○報警處理而查悉上情。
二、案經乙○○訴由臺北縣政府警察局永和分局移送臺灣板橋地
    方法院檢察署檢察官偵查後聲請簡易判決處刑。
    理  由
壹、有關證據能力部分：
一、告訴人所提出之受傷照片8 張（即偵查卷第27至30頁）部分
    ：被告辯稱：伊質疑該照片之真實性，因怎麼可能在案發後
    馬上拍到這些照片，故主張無證據能力云云。惟按傳聞法則
    乃對於被告以外之人於審判外之言詞或書面陳述，亦即針對
    被告以外之人於審判外以言詞或書面所為之供述證據而為之
    規範，而照片乃由機器之操作而忠實地呈現影像之再造，況
    係透過科學、機械之方式，對於所拍攝內容所為忠實且正確
    之紀錄，拍攝影像並不存在人對現實情形的知覺、記憶所經
    常發生的表現錯誤，是認照片之性質係非供述證據，核非屬
    傳聞證據，自無刑事訴訟法第159 條第1 項關於傳聞法則規
    定之適用，且被告並未提出事證說明上揭照片有何偽造、變
    造或違法取得之處，與本案待證事實具有關聯性，前開照片
    自有證據能力，本院復於審理期日亦提示於當事人，已依刑
    事訴訟法第164 條第1 項踐行物證之調查程序，自得作為判
    斷之依據。是被告爭執前開照片之證據能力，即屬無據。
２、又按刑事訴訟法第159 條第1 項雖規定，被告以外之人於審
    判外之言詞或書面陳述，除法律有規定外，不得作為證據。
    惟同法第159 條之5 明定：「被告以外之人於審判外之陳述
    ，雖不符前4 條之規定，而經當事人於審判程序同意作為證
    據，法院審酌該言詞陳述或書面陳述作成時之情況，認為適
    當者，亦得為證據。」、「當事人、代理人或辯護人於法院
    調查證據時，知有第159 條第1 項不得為證據之情形，而未
    於言詞辯論終結前聲明異議者，視為有前項之同意。」，其
    立法理由在於傳聞證據未經當事人之反對詰問予以核實，乃
    排斥其證據能力。惟當事人如放棄對原供述人之反對詰問權
    ，於審判程序表示同意該等傳聞證據可作為證據，此時，法
    院除認該傳聞證據欠缺適當性外，自可承認其證據能力。另
    當事人、代理人或辯護人於調查證據時，知有刑事訴訟法第
    159 條第1 項不得為證據之情形，卻表示「對於證據調查無
    異議」、「沒有意見」等意思，而未於言詞辯論終結前聲明
    異議者，應視為已有將該等傳聞證據採為證據之同意，最高
    法院93年度台上字第3533號、94年度台上字第2976號判決亦
    採同一見解。經查：本案被告及檢察官於本院審判期日，除
    被告對於上開照片之證據能有所爭執外，對於下列經本院調
    查之證據方法，均表示對證據能力不爭執，復於審判期日就
    本院一一提示之前揭證據方法於言詞辯論終結前，均亦未就
    所調查之證據主張有刑事訴訟法第159 條第1 項不得為證據
    之情形，是參照上開說明要旨，本案經調查之證據，均有證
    據能力，合先敘明。
貳、實體方面：
一、訊據被告固坦承伊於上開時、地，因伊與告訴人廖沛宜所生
    之子乙事而與告訴人發生口角爭執之事實，惟矢口否認有何
    傷害之犯行，並辯稱：伊係遭告訴人廖沛宜打，伊並未出手
    打告訴人，告訴人的傷可能是因她打伊時施力過猛，她手上
    拿鑰匙串及皮包，她第一次拿鑰匙劃伊臉時伊來不及反應，
    第二次要劃伊臉時伊出手擋，她可能因而手受傷，伊並未出
    手反擊，伊並不知道她手臂及肩部的拉傷如何造成的；當天
    碰面是因伊要把錢給她，所以伊沒有理由出手打她，伊也不
    知道她為何要出手打伊，她錢拿了就要走，她認為伊不應該
    騷擾她及見小孩，伊認為她沒有把話說清楚，錢拿了就要走
    ，她說伊一輩子不用看小孩，伊請她回到車上或騎樓下談，
    但她不願意，她就打伊；並請法院審酌兩造所提的診斷證明
    書，二者間是否有因果關係云云。經查：上開事實，業經證
    人即告訴人於警詢時指訴：於上開時、地，我和被告爭執有
    關小孩子的問題，我要開車離開，但被告不願意讓我離開，
    所以就有拉扯，我受有右側手指第五手指表淺損傷及挫傷、
    左側大拇指挫傷、右側上臂及肩部拉傷；被告用手打我，還
    用身體撞我去撞車，連我衣服都扯破；我要離開，但被告不
    讓我離開，因他要求看孩子，但我不同意，所以他就動手了
    等語（詳見偵查卷第4 至5 頁），及於偵訊時具結證稱：我
    衣服腋下的洞是被告拉扯被被告扯破的，被告於前開時、地
    動手拉扯我等語（詳見偵查卷第24頁），以及於本院訊問時
    指訴：我東西拿了就要離開，被告把我拉到後車門，不讓我
    離開，我當時手上有一串鑰匙，我當時要開車門，被告拉我
    的手，我不知道有無因而鑰匙劃到被告的臉，他用手肘撞我
    ，我衣服被他拉破等語（詳見本院卷第24頁至第24頁反面）
    ，並有診斷證明書1 紙及照片8 張（詳見偵查卷第6 、27至
    30 頁 ）附卷可稽，是告訴人前開指訴情節核與前開診斷證
    明書及照片所示之傷勢情狀相合；況徵諸被告於偵訊時坦認
    ：伊只是拉告訴人，告訴人打過來時，伊有擋她，可能是拉
    她的手等語（詳見偵查卷第24頁），且於98年6 月19日陳報
    狀陳明：告訴人執意離開，兩人在馬路正中間發生推擠拉扯
    等語（詳見偵查卷第32頁），及於本院審理時供稱：告訴人
    要離去前，伊問她伊何時可以看小孩，她說伊一輩子都沒有
    資格看小孩，伊要她把話說清楚，伊把她擋在她要去開她車
    的路上，她手持鑰匙往伊臉上劃，第一次劃到伊臉時，伊嚇
    到，第二次往伊身上推打時，伊用手擋她，為了不讓事情惡
    化，伊用雙手把她整個人壓制住，因她個子比較小，她掙脫
    ，可能過程中她身上其他的傷是如此來的等語（詳見本院卷
    第44 頁 反面至第45頁），是被告坦認伊於前開時、地，徒
    手與告訴人推擠、拉扯等情屬實，且參酌告訴人前開所受之
    傷勢，足認確係被告推擠、拉扯告訴人所造成的。再衡諸被
    告係智識正常之成年人，對於其以推擠、拉扯之方式，顯會
    造成告訴人受傷乙事，其應可預見，卻仍對告訴人為推擠、
    拉扯之行為，足認其主觀上有傷害之犯意甚明。至被告提出
    診斷證明書1 紙（詳見偵查卷第34頁）供參，雖被告於97年
    11月25 日 晚上11時47分至醫院診斷結果：右下頜擦傷（
    0.5 ×0. 5 公 分）、左前額擦傷（2 ×1 公分）、右側口
    內黏膜挫擦傷（0.5 公分）、左後腰挫瘀傷（4 ×2 公分）
    ，然縱認被告前開傷勢係告訴人於前開時、地持鑰匙所劃傷
    ，仍無礙於被告前開傷害犯行之認定；又被告辯稱：本次見
    面係告訴人約的，此有簡訊可證云云，並提出簡訊翻拍照片
    1 紙（詳見偵查卷第35頁）為證，惟觀諸該簡訊內容：「如
    果是你媽需要你會一再拖延嗎？你處理事情就是這個樣，沒
    心做就說，這不是用這招就有用」，難認係告訴人主動約被
    告見面，況且縱使係告訴人主動約被告見面，而被告於見面
    之初並無傷害之犯意，然渠等既因前開原因而起口角爭執，
    被告始推擠、拉扯告訴人，致告訴人受有前開傷勢，則本案
    是否由告訴人主動約見面乙節，仍難逕採為有利於被告之認
    定。綜上所述，被告於上開時、地，推擠、拉扯告訴人，致
    告訴人受有上開傷勢事實，堪以認定屬實，被告前開辯解，
    係屬事後推諉卸責之詞，不足採信。故本件事證明確，被告
    犯行足堪認定，應予依法論科。
二、核被告所為，係犯刑法第277條第1項之傷害罪。
三、原審以被告犯罪事實明確，援引刑事訴訟法第449 條第1 項
    前段、第3 項、第454 條第2 項，刑法第277 條第1 項、第
    41條第1 項前段，刑法施行法第1 條之1 第1 項、第2 項前
    段，並審酌被告之素行、智識程度，犯罪之動機、目的、手
    段、所生危害、尚未與告訴人達成和解，及犯罪後態度等一
    切情狀，量處被告拘役40日，及諭知易科罰金之折算標準，
    以該罪之法定刑而言，尚稱適當，並無過輕、過重之情，是
    原審認事用法均無違誤，量刑尚稱妥適，被告上訴猶執前詞
    否認犯行，顯無理由，應予駁回。
據上論斷，應依刑事訴訟法第455 條之1 第1 項、第3 項、第36
8 條，判決如主文。
本案經檢察官黃致中到庭執行職務。
中    華    民    國    99    年    2     月    3     日
                  刑事第十四庭  審判長法  官  林淑婷
                                      法  官  陳昭筠
                                      法  官  饒金鳳
以上正本證明與原本無異。
本件不得上訴
                                      書記官  王春森
中    華    民    國    99    年    2     月    3     日

司法院資訊處製作；財團法人民間司法改革基金會備份。
